【裁判字號】    89,易,566
【裁判日期】    900706
【裁判案由】    違反就業服務法
【裁判全文】
臺灣臺南地方法院刑事判決                          八十九年度易字第五六六號
    公  訴  人  臺灣臺南地方法院檢察署檢察官
    被      告  信建企業有限公司（起訴書誤載為信健企業有限公司）
    代  表  人  呂淑英
    被      告  子○○
    右  一  人  侯清治
    選任辯護人  蔡信泰
右列被告因違反就業服務法案件，經檢察官提起公訴（八十八度偵字第一三六三八號
、八十九年度偵字第一三九八號），及移送併辦（八十九年度偵字第一四０六０號）
本院判決如左：
    主  文
信建企業有限公司其從業人員，因執行業務違反雇主不得未經許可聘僱他人所申請聘
僱之外國人之規定，其聘僱人數為貳人以上，科罰金新台幣壹拾萬元。
子○○法人之從業人員，因執行業務違反雇主不得未經許可聘僱他人所申請聘僱之外
國人之規定，其聘僱人數為貳人以上，處有期徒刑陸月，併科罰金新台幣拾萬元。
有期徒刑如易科罰金，以新台幣玖佰元即銀元參佰元折算壹日。罰金如易服勞役，以
罰金總額與陸個月之日數比例折算。
    事  實
一、子○○為信建企業有限公司（下稱信建公司）之實際負責人，為該公司之從業人
    員。信建公司因承攬日安營造有限公司（下稱日安公司）國立成功大學總圖書館
    新建工程之模板組立工程（以下簡稱成大工地），需大量人力施作。乃由日安公
    司向主管機關即行政院勞工委員會申請聘僱外籍勞工在成大工地工作。日安公司
    引進外籍勞工後，即交由信建公司聘僱在成大工地工作，並負責外籍勞工之使用
    、管理，並支付薪資。詎信建公司因另承攬台南縣麻豆鎮私立淡水工商管理學院
    麻豆校區圖書館暨研究大樓新建工程（以下簡稱麻豆工地）及台南縣西港鄉○○
    路四六八號旁工地（以下簡稱西港工地）之模板組立工程，子○○為執行信建公
    司之業務，乃未經許可，自八十八年六月一日起迄於同年九月十三日止，將該公
    司所聘僱由日安公司申請聘僱如附表一所示之四十六名外籍勞工輪流分批載往麻
    豆工地、西港工地及其他不詳之二處工地工作。嗣因如附表所示之外籍勞工向泰
    國貿易經濟辦事處勞工處申訴，由該辦事處職員壬○○向警方告發查獲。
二、案經台南市警察局第一分局報請台灣台南地方法院檢察署檢察官偵查起訴。
    理  由
一、訊據被告信建公司及子○○均否認有何違反就業服務法之犯行，一致辯稱：日安
    公司於每月核對外籍勞工之出勤表無誤後，即將當月外籍勞工之薪資款項匯入信
    建公司合作金庫之帳戶（帳號0000000000000）內，再由信建公司
    職員填寫並分裝薪資袋後，代為發放予外籍勞工並簽收存查，並非由信建公司實
    際支出上開外籍勞工之薪資。又信建公司並未承攬麻豆及西港工地之模板工程，
    麻豆工地係出租模板予該工程之承造人即三凌營造股份有限公司（下稱三凌公司
    ），如成大工地之模板不敷使用時，始帶同上開外籍勞工前往麻豆工地整理模板
    後載回成功大學工地使用。而信建公司雖有承包西港工地模板工程，惟均係僱用
    臺灣本地勞工釘製模板，並未載運上開外籍勞工前往該工地施作云云。惟查：
  (一)日安公司承攬成功大學總圖書館新建工程，而將其中之模板組立工程分包予信建
    公司，且應信建公司之請，由日安公司委託長東公司申請聘僱泰國籍勞工，並交
    予信建公司之實際負責人子○○於成大工地管理使用等情，迭據被告於偵訊及本
    院審理時自承不諱，並有日安公司與長東公司、信建公司簽訂之委任合約、切結
    書及外勞代管作業項目各一件附卷可憑。
  (二)次查，上開外籍勞工之薪資係由被告信建公司支付等情，業據證人即日安公司之
    負責人辛○○與人事部主任己○○到庭證稱：「外勞是日安公司透過長東公司申
    請的，食宿皆由信建公司負責，外勞薪水依外勞代管作業項目第十二條，也是由
    信建公司負責」等語，並有「外勞代管作業項目」影本一份在卷可憑，堪認證人
    上開證詞與事實相符，應可採信。被告固辯稱：外勞之薪資均由日安公司逐月匯
    入信建公司之帳戶內，再由信建公司代為發放予外勞云云，並提出信建公司合作
    金庫帳號0000000000000之存摺影本及匯款委託書各一份，證明日
    安公司確有逐月匯款之事實。另證人即信建公司之會計人員乙○○亦附和其詞，
    證稱：「是現場有報工數回來我再跟日安的方主任來核對，核對完以後日安把薪
    水匯進合庫的帳號內」云云。然查：
    1.信建公司於八十八年五月十三日向日安公司請領工程款新台幣（以下同）二百
      三十二萬四千四百元，經日安公司依工程合約扣留百分之十保留款計二十三萬
      二千四百四十元後，實際應支付信建公司工程款二百零九萬一千九百六十元。
      而日安公司應信建公司之要求，開立如附表二所示之支票六紙，惟信建公司為
      便利發放外籍勞工八十八年四月份之薪資，乃將附表二中編號二所示之支票背
      書後交還日安公司，再由日安公司於同年五月十三日以現金匯入信建公司合作
      金庫上開帳戶內，該筆匯款乃係信建公司向日安公司請領之工程款一部等情，
      業據證人己○○於本院證述綦詳，並有信建公司出具金額為二百三十二萬四千
      四百元之統一發票影本、日安公司廠商領款明細及印鑑表、匯款委託書等附卷
      可稽。
    2.此外，八十八年六月份外籍勞工之薪資總額總計為八十萬八千六百十四元，此
      有被告所提出之八十八年六月份「外勞薪資表」一份在卷可憑。然對照被告所
      提出之信建公司合作金庫存摺，日安公司於六月份匯入之金額為五十三萬一千
      三百元，並不相符。顯見日安公司所匯入之款項，應非外勞之薪資甚明。被告
      及證人陳稱外勞之薪資均由日安公司逐月匯入，由信建公司轉發云云，顯均與
      事實不符，自不足採。
  (三)再查，被告子○○指派外勞至麻豆、西港及其他不詳之二處工地工作等情，並據
    如附表所示之外籍勞工於警訊時指訴綦詳，並有經外勞指認無訛之麻豆、西港工
    地現場照片附卷可稽。另證人即泰國貿易經濟辦事處勞工處職員壬○○於本院亦
    證稱：「有三、四個勞工打電話來說，下包帶他們到別的地方工作。我有問他們
    包帶去那裡工作，他們說不知道那裡怎麼講，但他們知道這是不行的，所以才來
    找我」等語。參佐，日安公司於八十八年八月二十四日下午六時在成大工地舉行
    外勞生活會議，與會之外勞稱：「有時候會到其他工地工作，有時候有到其他工
    地拆模，整理模板。早上六點出發，七點半到達，凌晨三時三十分回來」等語，
    此有日安公司會議記錄影本一份附卷可佐。足認被告子○○確曾指派外勞至非申
    請許可之成大工地以外之工地工作甚明。證人即三凌公司麻豆工地駐場人員癸○
    ○與慶昇公司西港工地之駐場人員丁○○雖均證稱：「僅向信建公司承租模板，
    沒有使用信建公司之工人」云云，然二家公司既均向信建公司承租模板，該二家
    公司依模板使用數量支付租金，焉能有多餘之模板可外借予信建公司？縱有多餘
    ，又為何願意無償出借？且未簽立借條或書面，即任由信建公司之外勞取回，實
    與經驗法則有違。更何況被告子○○供稱西港工地係伊僱請臺灣工人自行釘製模
    板，並非信建公司出租模板予慶昇公司，證人丁○○之證詞與被告子○○之供詞
    ，自相矛盾，顯係迴護之詞，均不足採信。另證人即信建公司管理外籍勞工之職
    員甲○○、丙○○及庚○○於本院一致證稱：未帶外勞前往麻豆、西港工地工作
    云云，然證人甲○○等均為信建公司員工，證詞難免偏頗，且與事實不符，亦均
    不足採為有利於被告之認定依據。
  (四)綜上所陳，本件事證明確，被告犯行均堪認定。
二、按雇主不得未經許可聘僱或留用他人所申請聘僱之外國人，就業服務法第五十三
    條第三款定有明文。本條款所謂未經許可聘僱他人所申請聘僱之外國人，凡指派
    所聘僱之外國人從事申請許可以外之工作，或使用其受聘僱於為其申請許可以外
    之僱主者皆屬之，最高法院著有八十三年度台非字第五十三號判決可資參照。查
    被告子○○為信建公司之從業人員，因執行業務而違反就業服務法第五十三條第
    三款未經許可聘僱他人所申請聘僱之外國人之規定，其聘僱人數為四十六人，應
    依同法第五十八條第一項後段處斷。被告信建公司則應依同法第五十八條第二項
    規定處斷。爰審酌被告信建公司及子○○犯罪之動機、目的、手段，犯罪時所受
    之刺激及其品性、生活狀況、智識程度、犯罪所生之損害，及犯罪後態度等一切
    情狀，分別量處如主文所示之刑，並對被告蘇銘俊所受之刑分別諭知有期徒刑易
    科罰金及罰金易服勞役之折算標準。
三、移送併辦意旨略以：被告子○○受告訴人戊○○之委託，自八十八年四月間起代
    扣如附表一所示四十六名外籍勞工之仲介費用，每人二萬元，合計應代扣取九十
    二萬元，詎被告子○○於代為扣取後，竟意圖為自己不法之所有，將上開九十二
    萬元侵占入已，因認被告子○○涉有侵占罪嫌。惟此一部分被告子○○侵占犯行
    與本案未經許可聘僱他人所申請聘僱之外國人之犯行，並無方法結果之裁判上一
    罪關係，自非起訴效力所及，本院無從審究，應由檢察官另行處理，始為適法，
    亦此敘明。
據上論斷，應依刑事訴訟法第二百九十九條第一項前段，就業服務法第五十八條第一
項後段、第二項、第五十三條第三款，刑法第十一條前段，第四十一條第一項前段、
第四十二條第三項，罰金罰鍰提高標準條例第二條，判決如主文。
本案經檢察官吳勇輝到庭執行職務。
中      華      民      國      九十      年      七      月      六    日
                                      臺灣臺南地方法院刑事第五庭
                      法  官  林  英  志
右正本證明與原本無異。
如不服本判決，應於判決送達後十日內，向本院提出上訴狀。
                                          書記官  謝  國  欽
中      華      民      國      九十      年      七      月      六    日
附錄本案論罪科刑法條全文
就業服務法第五十三條第三款
  雇主不得有左列行為：
    三  未經許可聘僱或留用他人所申請聘僱之外國人。
就業服務法第五十八條
  違反第五十三條第一款、第二款或第三款規定，其聘僱或留用人數為一人者，處六
  月以下有期徒刑、拘役或科或併科新台幣九萬元以下罰金；其聘僱或留用人數為二
  人以上者，處三年以下有期徒刑、拘役或科或併科新台幣三十萬元以下罰金。
  法人之代表人、法人或自然人之代理人、受僱人或其他從業人員，因執行業務犯前
  項之罪者，除處罰其行為人外，對該法人或自然人亦科以前項之罰金。
附表二
┌──┬─────┬────────┬─────────────┬────
│編號│ 發票人   │發票日（民國）  │  票面金額（新台幣）      │付款人
├──┼─────┼────────┼─────────────┼────
│一  │ 日安公司 │八十八年五月十日│  五十五萬四千零三十二元  │高雄銀行
├──┼─────┼────────┼─────────────┼────
│二  │ 日安公司 │八十八年五月十日│  四十萬三千三百九十二元  │高雄銀行
├──┼─────┼────────┼─────────────┼────
│三  │ 日安公司 │八十八年五月十日│  八萬八千五百五十六元    │高雄銀行
├──┼─────┼────────┼─────────────┼────
│四  │ 日安公司 │八十八年六月十日│  八十四萬六千四百六十元  │高雄銀行
├──┼─────┼────────┼─────────────┼────
│五  │ 日安公司 │八十八年六月十日│  七萬二千八百元          │高雄銀行
├──┼─────┼────────┼─────────────┼────
│六  │ 日安公司 │八十八年六月十日│  十二萬六千七百二十元    │高雄銀行
└──┴─────┴────────┴─────────────┴────


司法院資訊處製作；財團法人民間司法改革基金會備份。
